【裁判字號】    88,訴,1784
【裁判日期】    890127
【裁判案由】    給付貨款
【裁判全文】
臺灣臺南地方法院民事判決  八十八年度訴字第一七八四號
    原      告  佳姿蓓麗國際美容有限公司
    法定代理人  乙○○
    訴訟代理人  甲○○
    被      告  漢中揚百貨股份有限公司
    法定代理人  丙○○○
                              .
                                          公司統一編號：00000000號
右當事人間請求給付貨款事件，本院判決如左：
    主    文
被告應給付原告新台幣壹拾玖萬仟柒佰柒拾捌元，及自民國八十八年五月三十一日
起至清償日止，按年息百之六計算之利息。
被告應給付原告新台幣拾柒萬柒仟伍佰拾伍元，及自民國八十八年十一月二日起
至清償日止，按年息百分之五計算之利息。
原告其餘之訴駁回。
訴訟費用由被告負擔五分之四，餘由原告負擔。
本判決第一項得假執行。
本判決原告勝訴部分（除本判決第一項外）於原告以新台幣壹拾貳萬伍仟玖佰元供擔
保後，得假執行。
原告其餘假執行之聲請駁回。
    事    實
甲、原告方面：
一、聲明：（一）被告應給付原告新台幣（下同）十九萬三千七百七十八元，及自民
    國八十八年五月三十一日起至清償日止，按年息百分之六計算之利息。（二）被
    告應給付原告五十三萬二千一百十八元，及自八十八年五月三十一日起至清償日
    止，按年息百分之五計算之利息。（三）前開第二項聲明，原告願供擔保，請准
    宣告假執行。
二、陳述：
（一）查被告提供其所經營位於台南市○區○○路十八號一樓「麗來精品百貨」（下
      稱麗來精品）約四坪之區域予原告經營專櫃，原告則以當月營業收入正常品抽
      成率計算支付被告以為租金，兩造並於八十八年一月二十日訂有「廠商設櫃合
      約書」乙份（下稱系爭契約）以資為憑，被告所經營之麗來精品於八十八年二
      月開幕，原告亦均依約履行。
（二）詎被告嗣未將代收貨款給付原告，詳述如后：(1)依系爭契約第四條第五項及第
      五條第八項第一款之約定：「乙方（即原告）經營方式不得有賒欠行為，並於
      每次銷售商品之貨款一律送交甲方（即被告）之收銀機點收，並開立甲方之發
      票，．．．。」；「乙方每月銷貨額以當月底為結算日者，次月五日以前對帳
      ，如以當月十五日為結算日者，當月二十日前對帳，甲乙雙方對帳無誤後，支
      付自結算日起四十五天到期之票據．．．。」原告委任被告收取於麗來精品所
      有販賣商品之貨款，每月列印銷售明細計算被告代原告收取貨款之總額，扣除
      伙食費、廣告費、應付刷卡公司費用及被告應收設櫃之租金後，將剩餘代收貨
      款金額給付原告。(2)被告應給付原告八十八年四月份之貨款共計十九萬三千七
      百七十八元，被告遂簽發票號ＡＰ0000000，票面金額十九萬三千七百
      七十八元，發票日為八十八年五月三十一日之支票乙紙，以支付被告代收四月
      份貨款之給付。按票據法第一二六條之規定：「發票人應照支票文義擔保支票
      之支付。」詎原告遵期提示付款，竟遭銀行以存款不足為由退票，致原告財產
      損失甚鉅。(3)被告應給付原告八十八年五月份代收貨款共計十六萬五千零八十
      五元，詎被告竟於八十八年五月二十七日口頭通知原告之專櫃人員，以盤點商
      品為由，關門未營業，自此以後即未營業至今。經原告履次催討前揭貨款，被
      告均無善意回應，致原告求償無門，財產損失甚鉅。
（三）又被告應負債務不履行損害賠償責任部分：(1)因被告未依民法第四百五十三條
      及同法第四百五十條第三項之規定：「訂有期限之租賃契約，如約定當事人之
      一方於期限屆滿前，得終止契約者，其終止契約，應依第四百五十條第三項之
      規定，先期通知。」；「前項終止契約應依習慣先其通知，但不動產之租金以
      星期、半個月或一個月之末日為契約終止期，並應至少於一個星期、半個月或
      一個月前通知之。」觀諸系爭契約之約定，並無被告提前終止契約之約定，縱
      其具有提前終止契約之權利，亦應合於前揭法條所規定之先期之通知。則被告
      既無提前終止系爭契約之權利，亦無法先期通知終止之意思表示，其片面終止
      系爭契約之行為，顯然無法達成終止系爭契約之法律效力，被告應依系爭契約
      履行其義務，自屬當然之理。(2)債務不履行為損害賠償之債發生原因之一，按
      被告已因債務不履行造成對原告之損害，依民法第二百二十六條第一項之規定
      ：「因可歸責於債務人之事由，致給付不能者，債權人得請求損害賠償。」被
      告目前顯已無法繼續履行系爭契約，故對原告所負之損害賠償責任應以金錢賠
      償之方式為之。按民法第二百十六條第一項之規定：「損害賠償，除法律另有
      規定或契約另有訂定外，應以填補債權人所受損害及所失利益為限。」茲將原
      告因被告未依約履行系爭契約而受之損害及所失之利益臚述如下，俾明真相：
      原告為履行系爭契約，於租賃之櫃位裝潢佈置費用共計二十六萬五千元，此
      一裝潢原為預計使用至少為期一年，即系爭契約之期間。而今僅使用五個月，
      使原告專為麗來精品所設計之裝潢完全無法移至他處使用，且被告顯然無法繼
      續依約履行，致使原告所投資之裝潢計十五萬四千五百八十三元（計算式：
      265000÷12×7＝154583 ）之部分無法收回，損失其鉅。原告租賃被告之麗
      來精品每月營業額約為二十九萬七千二百二十元（以八十八年二月至八十八年
      五月之金額計算之平均），營業純利約為營業額百分之十，即每月二萬九千七
      百二十二元正（計算式：297220×0.1＝29722），而今被告債務不履行致原告
      損失七個月又五日之利益收入共計二十一萬二千四百五十元，為此提起本件訴
      訟。
三、證據：提出廠商設櫃合約書、當月單品銷售明細表、統一發票、支票及退票理由
    單、對帳單、當月單品部門別銷售統計表、海關進出口貨物稅費繳納證兼匯款申
    申請書、進口報單、庫存一覽表及估價單為證。
乙、被告方面：
    被告未於言詞辯論期日到場，亦未提出書狀作何聲明或陳述。
    理    由
甲、程序方面：
    本件被告未於言詞辯論期日到場，核無民事訴訟法第三百八十六條所列各款情形
    ，爰依原告之聲請，由其一造辯論而為判決。
乙、得心證之理由：
一、本件原告起訴主張兩造於八十八年一月二十日簽訂廠商設櫃合約書，約定自八十
    八年一月二十日起至八十九年一月十九日止，由被告提供其位於台南市○區○○
    路十八號一樓商場約四坪之區域出租予原告經營專櫃，並按月將其代原告收取貨
    款之總額，扣除伙食費、廣告費、應付刷卡公司費用及其應收設櫃之租金後，應
    將剩餘代收貨款金額給付原告。嗣被告依約應給付原告八十八年四月份之貨款共
    計十九萬三千七百七十八元，其乃簽發發票日八十八年五月三十一日、票面金額
    十九萬三千七百七十八元、票號AP0000000號之系爭支票乙紙交付原告，詎原告
    遵期於八十八年五月三十一日提示付款，竟未獲兌現之事實，業據提出廠商設櫃
    合約書、當月單品銷售明細表、統一發票、支票及退票理由單為證，核與所述相
    符，應堪信為真實。
二、原告又主張被告於八十八年五月份代原告收取之貨款合計十六萬五千零八十五元
    ，詎被告於同年五月二十七日口頭通知原告之專櫃人員，以盤點商品為由，即關
    門迄今未營業之事實，已據其提出當月單品部門別銷售統計表、對帳單及統一發
    票為證，而本院通知被告言詞辯論期日之文件，經郵寄至前揭台南市○區○○路
    十八號，被告亦未收受，且經查遷移不明而無法送達，亦有退回之送達證書附卷
    可稽，要堪認原告前開之主張為真實。
三、原告再主張其於前揭一樓商場經營專櫃，每月營業額約為二十九萬七千二百二十
    元（以八十八年二月至同年五月之金額平均計算），茲因被告債務不履行，致其
    損失七個月又五日之營業利益收入合計二十一萬二千四百五十元（營業純利約為
    營業額之百分之十，即每月二萬九千七百二十二元）等情，業據提出當月單品銷
    售明細表、對帳單、統一發票、海關進出口貨物稅費繳納證兼匯款申申請書、進
    口報單、庫存一覽表及估價單為證，而依其提出之當月單品銷售明細表所載，其
    於八十八年二、三、四月份之銷售金額各為三十萬零九百四十元、三十四萬五千
    三百三十四元、二十六萬八千零八十五元，另於同年五月一日至同年月二十六日
    之銷售金額為二十二萬八千五百九十三元，則其主張其每月營業額平均約為二十
    九萬六千七百二十八元，尚屬可採，至逾此部分之主張，要非有據。又依原告提
    出之統一發票、海關進出口貨物稅費繳納證兼匯款申申請書、進口報單、庫存一
    覽表及估價單觀之，其主張其每月營業純利（即每月收入扣除每月之成本、裝潢
    、人事、贈品、刷卡費、廣告、總公司分攤費用等支出）約為每月營業額之百分
    之十乙節，核與交易常情無悖，尚堪採信。準此，原告主張其於前揭一樓商場經
    營專櫃，每月可獲營業利益二萬九千六百七十三元（小數點以下四捨五入，下同
    ），堪信為真。按給付有確定期限者，債務人自期限屆滿時起，負遲延責任；債
    務人遲延者，債權人得請求其賠償因遲延而生之損害；損害賠償，除法律另有規
    定或契約另有訂定外，應以填補債權人所受損害及所失利益為限；依通常情形或
    依已定之計劃、設備或其他特別情事，可得預期之利益，視為所失利益，民法第
    二百二十九條第一項、第二百三十一條第一項及第二百十六條有明文規定。本件
    被告依約有於前揭期間提供其位於台南市○區○○路十八號一樓商場約四坪之區
    域予原告經營專櫃，詎其嗣未依債之本旨提出給付，自應負遲延責任，並應賠償
    原告因遲延而生之損害（即所喪失之營業利益）。從而，原告依債務不履行之法
    律關係，請求被告賠償其於八十八年五月二十七日後迄未能營業所失之七個月又
    五日之營業利益二十一萬二千四百五十元，要屬有據。
四、原告復主張其為履行系爭契約，出資裝潢佈置系爭專櫃，合計花費二十六萬五千
    元，而系爭專櫃依約原可使用至少為期一年，詎今僅使用五個月，又其所為之設
    計裝潢亦無法移至他處使用，為此受有損害十五萬四千五百八十三元（計算式：
    265000÷12×7＝154583），被告自應負債務不履行之損害賠償責任等情，固提
    出估價單、支票及統一發票為證；惟查：依兩造簽訂之廠商設櫃合約書第五條第
    四項約定：「裝潢設備改裝及施工費用，概由乙方（原告）負擔，．．．。前項
    之裝潢設備歸甲方（被告）所有，無論任何情形，乙方均不得請求返還或補償」
    ，有廠商設櫃合約書在卷足參，顯見系爭裝潢費用係原告依約應支出之費用，縱
    被告依債之本旨履行系爭契約，原告亦須支出系爭裝潢費用，且該裝潢設備依約
    係歸被告所有，縱系爭裝潢無法移至他處使用，亦難認該裝潢費用係原告因被告
    債務不履行所受之損害。準此，原告依債務不履行之法律關係，請求被告賠償損
    害十五萬四千五百八十三元，即非可採。
五、綜上所述，原告依票據之法律關係，請求被告給付十九萬三千七百七十八元，及
    自八十八年五月三十一日起至清償日止，按年息百之六計算之法定遲延利息，為
    有理由，自應准許。又被告依系爭廠商設櫃合約書，應提供其位於台南市○區○
    ○路十八號一樓商場約四坪之區域予原告經營專櫃，詎其於八十八年五月二十七
    日竟無故關門迄未營業，致原告喪失營業利益二十一萬二千四百五十元，且未依
    約將八十八年五月份之貨款十六萬五千零八十五元給付原告，從而，原告依系爭
    廠商設櫃合約書，固得請求被告給付三十七萬七千五百三十五元。惟按給付無確
    定期限者，債務人於債權人得請求給付時，經其催告而未為給付，自受催告時起
    負遲延責任。其經債權人起訴，或依督促程序送達支付命令者，與催告有同一之
    效力；遲延之債務，以支付金錢為標的者，債權人得請求依法定利率計算之利息
    ，但約定利率較高者，仍從其約定利率，而應付利息之債務，其利率未經約定，
    亦無法律可據者，週年利率為百分之五，民法第二百二十九條第二項、第二百三
    十三條第一項及第二百零三條分別定有明文。查依系爭廠商設櫃合約書第五條第
    一項第二款「各月份結帳之貨款，乙方（原告）應於次月七日前開立與銷貨同月
    份之發票，．．送交甲方（被告）以憑結付」，同條第八項第一款「乙方每月銷
    貨額．．，甲乙雙方對帳無誤後，支付自結算之日起四十五天到期之票據」之約
    定，兩造就系爭貨款之清償期尚須經結算始得確定其給付期限，而本件因被告未
    依債之本旨提出給付，堪認已無法進行結算，因而亦無法確定其給付期限，則系
    爭八十八年五月份之貨款債務及債務不履行之損害賠償債務係屬給付無確定期限
    之債務，應堪認定。故依前揭規定，原告請求被告給付三十七萬七千五百三十五
    元，及自起訴狀繕本送達之翌日即八十八年十一月二日起至清償日止，按年息百
    分之五計算之法定遲延利息，為有理由，固應准許；惟逾此所為之請求，即非有
    理，應予駁回。
六、原告陳明願供擔保，請求就第二項聲明准予宣告假執行，核無不合，茲酌定相當
    之擔保金額，予以准許；至其前開敗訴部分，其假執行之聲請已失所附麗，應予
    駁回。又本件命清償票據債務部分之判決，併依職權宣告假執行。
七、結論：本件原告之訴為一部有理由，一部無理由，依民事訴訟法第三百八十五條
    第一項前段、第七十九條但書、第三百八十九條第一項第四款、第三百九十條第
    二項，判決如主文。
中      華      民      國    八十九    年      一      月    二十七    日
                                臺灣臺南地方法院民事第三庭
~B法      官  張季芬
右為正本係照原本作成
如對本判決上訴，須於判決送達後廿日內向本院提出上訴狀
中      華      民      國    八十九    年      一      月    二十七    日
~B法院書記官  陳著振


司法院資訊處製作；財團法人民間司法改革基金會備份。
